臺灣臺南地方法院民事裁定
111年度訴字第780號
原      告  中國信託商業銀行股份有限公司


法定代理人  利明献


上列原告與被告陳世昌等間請求確認抵押債權不存在等事件，本
院裁定如下：   
    主    文
原告應於文到後7日內補繳第一審裁判費新臺幣41,778元，逾期
未繳，即駁回其訴。
    理    由
一、按以一訴主張數項標的者，其價額合併計算之。但所主張之
    數項標的互相競合或應為選擇者，其訴訟標的價額，應依其
    中價額最高者定之，民事訴訟法第77條之2第1項定有明文。
    次按，債權人代位債務人對於第三債務人起訴，計算其訴訟
    標的價額，應就債務人與第三債務人間之權利義務關係定之
    （最高法院民國93年度台抗字第696號裁定意旨參照）。又
    按因債權之擔保涉訟，以所擔保之債權額為準；如供擔保之
    物其價額少於債權額時，以該物之價額為準，民事訴訟法第
    77條之6定有明文。
二、查本件原告起訴請求確認被告間於民國87年5月21日就附表
    所示土地（所有權範圍均為全部，下稱系爭土地）設定擔保
    債權總金額新臺幣（下同）1,200萬元之抵押權（下稱系爭
    抵押權）所擔保之債權不存在，並依民法第242條代位被告
    陳世昌行使民法第767條之物上請求權，請求抵押權人將系
    爭抵押權登記予以塗銷。因原告請求確認抵押債權不存在，
    係欲作為代位請求抵押權人塗銷抵押權設定登記之依據，是
    於經濟上目的觀之，原告於確認聲明可受之利益不能超過塗
    銷聲明之範圍，故本件訴訟標的價額之核定，應以原告代位
    請求塗銷抵押權設定登記部分聲明之價額為準。而系爭土地
    之價值為5,113,584元（詳見附表）。則系爭抵押權所擔保
    之債權額顯高於系爭土地之價額，揆諸前揭說明，本件訴訟
    標的之價額應以較低之系爭土地之價額為準。是本件訴訟標
    的價額核定為5,113,584元，應徵第一審裁判費51,688元，
    扣除原告已繳之9,910元，尚應補繳41,778元，茲依民事訴
    訟法第249條第1項但書之規定，限原告於收受本件裁定後7
    日內補繳，逾期未繳，即駁回原告之訴。
三、依民事訴訟法第第249條第1項但書，裁定如主文。
中　　華　　民　　國　 111　　年　　 5　　月　　27　　日
                  民事第二庭  法　官　張玉萱
以上正本係照原本作成。
如對本裁定關於核定訴訟標的價額部分抗告，應於裁定送達後10
 日內向本院提出抗告狀，並繳納抗告費新臺幣1000 元；關於命
補繳裁判費部分，不得抗告。
中　　華　　民　　國　　111 　年　　5 　　月　　30　　日
                              書記官  鄭伊汝

附表   編號 不動產標示 價額（新臺幣） 1 臺南市○○區○○○段000地號土地 53,400元（每平方公尺公告土地現值）×32.56平方公尺＝1,738,704元 2 臺南市○○區○○○段000地號土地 53,400元（每平方公尺公告土地現值）×9.95平方公尺＝531,330元 3 臺南市○○區○○○段000地號土地 53,400元（每平方公尺公告土地現值）×53.25平方公尺＝2,843,550元 合計：5,113,584元